ACORDAO-COMPLETO-2493975

ACÓRDÃO 18087/2021 ATA 37/2021 - SEGUNDA CÂMARA

VISTOS, relatados e discutidos estes autos de tomada de contas especial instaurada pelo Instituto Nacional do Seguro Social (INSS) , em desfavor de Juarez de Oliveira Santos, em razão de irregular habilitação e concessão de benefícios de prestação continuada - BPC de amparo social ao idoso - LOAS no âmbito da Agência de Previdência Social em Saquarema, vinculada à Gerência Executiva do INSS Niterói/RJ do INSS (GEXNIT) ;
ACORDAM os Ministros do Tribunal de Contas da União, reunidos em Sessão de 2ª Câmara, diante das razões expostas pelo Relator, com fundamento nos arts. 1º, inciso I; 12, § 3º; 16, inciso III, alíneas "c" e "d"; 19; 23, inciso III; 28, inciso II; c/c os arts. 209, 210 e 214, inciso III, alínea "a"; e 267 do Regimento Interno do Tribunal, em:
9.1. considerar revel o Sr. Juarez de Oliveira Santos;
9.2. julgar irregulares as contas do Juarez de Oliveira Santos, condenando-o ao pagamento das importâncias abaixo especificadas, fixando-lhe o prazo de 15 (quinze) dias, a contar da notificação, para que comprove, perante o Tribunal (art. 214, inciso III, alínea "a", do Regimento Interno) , o recolhimento das referidas quantias aos cofres do Instituto Nacional do Seguro Social, atualizadas monetariamente e acrescidas dos juros de mora, calculados a contar das datas indicadas até o dia do efetivo recolhimento do débito, na forma prevista na legislação em vigor:
	Data de ocorrência
	Valor histórico (R$) 

	29/12/2009
	465,00

	29/12/2009
	232,50

	9/2/2010
	510,00

	5/3/2010
	510,00

	1/4/2010
	510,00

	27/4/2010
	510,00

	2/6/2010
	510,00

	25/6/2010
	510,00

	22/12/2009
	294,50

	5/1/2010
	465,00

	5/2/2010
	510,00

	5/3/2010
	510,00

	12/4/2010
	510,00

	4/5/2010
	510,00

	4/6/2010
	510,00

	5/7/2010
	510,00

	12/1/2010
	465,00

	12/1/2010
	15,50

	3/2/2010
	510,00

	3/3/2010
	510,00

	6/4/2010
	510,00

	5/5/2010
	510,00

	4/6/2010
	510,00

	5/7/2010
	510,00

	11/12/2009
	294,50

	5/1/2010
	465,00

	2/2/2010
	510,00

	2/3/2010
	510,00

	5/4/2010
	510,00

	6/5/2010
	510,00

	4/6/2010
	510,00

	6/7/2010
	510,00

	11/12/2009
	294,50

	8/1/2010
	465,00

	10/2/2010
	510,00

	5/3/2010
	510,00

	13/4/2010
	510,00

	10/5/2010
	510,00

	8/6/2010
	510,00

	7/7/2010
	510,00

	30/12/2009
	387,50

	8/1/2010
	465,00

	8/2/2010
	510,00

	8/3/2010
	510,00

	8/4/2010
	510,00

	10/5/2010
	510,00

	8/6/2010
	510,00

	8/7/2010
	510,00

	29/12/2009
	465,00

	29/12/2009
	232,50

	10/2/2010
	510,00

	22/2/2010
	510,00

	1/4/2010
	510,00

	26/4/2010
	510,00

	1/6/2010
	510,00

	30/12/2009
	465,00

	30/12/2009
	387,50

	25/1/2010
	510,00

	23/2/2010
	510,00

	30/3/2010
	510,00

	27/4/2010
	510,00

	28/6/2010
	510,00

	30/12/2009
	465,00

	30/12/2009
	387,50

	5/2/2010
	510,00

	26/2/2010
	510,00

	5/4/2010
	510,00

	29/4/2010
	510,00

	1/6/2010
	510,00

	30/6/2010
	510,00

	30/12/2009
	15,50

	4/1/2010
	465,00

	2/2/2010
	510,00

	1/3/2010
	510,00

	1/4/2010
	510,00

	3/5/2010
	510,00

	1/6/2010
	510,00

	1/7/2010
	510,00

	29/12/2009
	232,50

	6/1/2010
	465,00

	2/2/2010
	510,00

	5/3/2010
	510,00

	7/4/2010
	510,00

	4/5/2010
	510,00

	2/6/2010
	510,00

	2/7/2010
	510,00

	30/12/2009
	15,50

	7/1/2010
	465,00

	4/2/2010
	510,00

	5/3/2010
	510,00

	8/4/2010
	510,00

	7/5/2010
	510,00

	7/6/2010
	510,00

	6/7/2010
	510,00

	30/12/2009
	465,00

	30/12/2009
	15,50

	27/1/2010
	510,00

	25/2/2010
	510,00

	29/3/2010
	510,00

	28/4/2010
	510,00

	27/5/2010
	510,00

	2/7/2010
	510,00

	30/12/2009
	465,00

	30/12/2009
	15,50

	27/1/2010
	510,00

	25/2/2010
	510,00

	29/3/2010
	510,00

	3/5/2010
	510,00

	26/5/2010
	510,00

	29/6/2010
	510,00

	11/12/2009
	232,50

	30/12/2009
	465,00

	28/1/2010
	510,00

	25/2/2010
	510,00

	30/3/2010
	510,00

	30/4/2010
	510,00

	2/6/2010
	510,00

	29/6/2010
	510,00

	30/12/2009
	387,50

	8/1/2010
	465,00

	8/2/2010
	510,00

	8/3/2010
	510,00

	8/4/2010
	510,00

	10/5/2010
	510,00

	8/6/2010
	510,00

	8/7/2010
	510,00

	22/12/2009
	465,00

	22/12/2009
	15,50

	25/1/2010
	510,00

	22/2/2010
	510,00

	25/3/2010
	510,00

	26/4/2010
	510,00

	26/5/2010
	510,00

	28/6/2010
	510,00

	30/12/2009
	465,00

	30/12/2009
	387,50

	2/2/2010
	510,00

	26/2/2010
	510,00

	7/4/2010
	510,00

	5/5/2010
	510,00

	1/6/2010
	510,00

	30/6/2010
	510,00

9.3. aplicar ao Sr. Juarez de Oliveira Santos a multa prevista no art. 57 da Lei 8.443/1992, no valor de R$ 13.000,00 (treze mil reais) , fixando-lhe o prazo de 15 (quinze) dias, a contar da notificação, para que comprove, perante o Tribunal, o recolhimento da dívida ao Tesouro Nacional, atualizada monetariamente a contar da data deste Acórdão até o dia o efetivo recolhimento, caso não seja paga no prazo ora fixado, na forma da legislação em vigor;
9.4. autorizar, desde logo, nos termos dos arts. 26 e 28, inciso II, da Lei 8.443/1992:
9.4.1. o pagamento da dívida em até 36 (trinta e seis) parcelas mensais e consecutivas, se solicitado pelo responsável, fixando-se o vencimento da primeira em 15 (quinze) dias, a contar do recebimento da notificação, e o das demais a cada 30 (trinta) dias, devendo incidir sobre cada uma delas os encargos legais devidos, na forma prevista na legislação em vigor, sem prejuízo ao vencimento antecipado do saldo devedor em caso de não comprovação do recolhimento de qualquer parcela, conforme prevê o art. 217, § 2º, do Regimento Interno deste Tribunal;
9.4.2. a cobrança judicial das dívidas, caso não atendida a notificação;
9.5. dar ciência, ao Instituto Nacional do Seguro Social (INSS) , nos termos do art. 2º, inciso II, da Resolução-TCU 315, de 22/4/2020, que a prestação de informações inidôneas ao Tribunal de Contas da União configura infração ao art. 4º, incisos I, III e IV da Lei 9.784, de 29 de janeiro de 1999;
9.6. dar ciência desta deliberação ao responsável e ao Procurador-Chefe da Procuradoria da República no Estado do Rio de Janeiro, para a adoção das medidas que entender cabíveis;
9.7. arquivar o presente processo.

TCE instaurada pelo Instituto Nacional do Seguro Social em razão de irregular habilitação e concessão de benefícios de prestação continuada - BPC de amparo social ao idoso  LOAS, no âmbito da Agência de Previdência Social em Saquarema, vinculada à Gerência Executiva do INSS Niterói/RJ do INSS (GEXNIT)

Segunda Câmara

Gerência Executiva do INSS - Niterói/RJ - INSS/MPS.

3. Interessados/Responsáveis:
3.1. Interessado: Instituto Nacional do Seguro Social (29.979.036/0001-40).
3.2. Responsável: Juarez de Oliveira Santos (XXX.124.407-XX).

13.1. Ministros presentes: Bruno Dantas (Presidente), Augusto Nardes, Aroldo Cedraz (Relator) e Raimundo Carreiro.
13.2. Ministros-Substitutos presentes: Marcos Bemquerer Costa e André Luís de Carvalho.

AROLDO CEDRAZ

Adoto como relatório e transcrevo a seguir a instrução técnica de peça 100, com a qual anuiu o corpo dirigente da SecexTCE (peças 101 e 102) , bem como o Ministério Público junto ao Tribunal que, em seu Parecer de peça 103 fez, também, considerações sobre a prescritibilidade das pretensões reparatória e executória (peça 103) .
"INTRODUÇÃO
1.	Cuidam os autos de tomada de contas especial instaurada por Instituto Nacional do Seguro Social, em desfavor de Juarez de Oliveira Santos (CPF: XXX.124.407-XX) , em razão de habilitação e concessão de benefícios de prestação continuada - BPC de amparo social ao idoso - LOAS no âmbito da Agência de Previdência Social em Saquarema, vinculada à Gerência Executiva do INSS Niterói/RJ do INSS (GEXNIT) .
HISTÓRICO
2.	Em 5/7/2018, com fundamento na IN/TCU 71/2012, alterada pela IN/TCU 76/2016 e DN/TCU 155/2016, o dirigente da instituição Instituto Nacional do Seguro Social autorizou a instauração da tomada de contas especial (peça 4) . O processo foi registrado no sistema e-TCE com o número 1480/2018.
3.	O fundamento para a instauração da Tomada de Contas Especial, conforme consignado na matriz de responsabilização elaborada pelo tomador de contas, foi a constatação da seguinte irregularidade: 
Habilitação e concessão de benefícios de prestação continuada - BPC de Amparo Social ao Idoso LOAS, implantados no sistema SABI, sem apresentação, anotação e ou pesquisas de documentos que pudessem comprovar uma das exigências mínimas.
4.	O responsável arrolado na fase interna foi devidamente comunicado e, diante da ausência de justificativas suficientes para elidir a irregularidade e da não devolução dos recursos, instaurou-se a tomada de contas especial.
5.		No relatório 35318.000598/2018-85 (peça 46) , o tomador de contas concluiu que o prejuízo importaria no valor atualizado sem juros em 15/6/2020 de R$ 114.870,91, imputando-se a responsabilidade a Juarez de Oliveira Santos, na condição de ex-servidor do INSS responsável pela concessão dos benefícios assistenciais em comento. 
6.	Em 17/10/2019, a Controladoria-Geral da União emitiu o relatório de auditoria 1480/2018  (peça 47) , em concordância com o relatório do tomador de contas. O certificado de auditoria 1480/2018 e o parecer do dirigente do órgão de controle interno concluíram pela irregularidade das presentes contas (peças 48 e 49) .
7.		Em 30/10/2019, o ministro responsável pela área atestou haver tomado conhecimento das conclusões contidas no relatório e certificado de auditoria, bem como do parecer conclusivo do dirigente do órgão de controle interno, manifestando-se pela irregularidade das contas, e determinou o encaminhamento do processo ao Tribunal de Contas da União (peça 50) .
8.		Por ocasião da primeira instrução (peça 52) , verificou-se a ausência de documentos que registrem os atos praticados por Juarez de Oliveira Santos (CPF XXX.124.407-XX) que importaram na concessão irregular dos benefícios do INSS em apreço, objeto do processo de TCE/INSS 35318.000598/2018-85.
8.1.		Assim, entendeu-se, para a devida configuração da autoria dos atos impugnados, devia-se promover diligência junto ao INSS para que se proceda a juntada, aos presentes autos, dos mencionados documentos.
9.		Em resposta à diligência promovida pela Secretaria de Controle Externo de Tomada de Contas Especial, por meio do Ofício-TCU-Seproc 13988/2019 (v. peça 55) , datado de 5/12/2019, o INSS apresentou, em 10/1/2020, intempestivamente, as cópias de tela Sisben referentes aos seguintes benefícios (peça 57) : Antonio Garcia Sá (NB: 88/538.262.402-6) , peça 57, p. 3; Arlindo Magal Raro (NB: 88/538.233.237-8) , peça 57, p. 3; Bianco Costa Mota (NB: 88/538.466.668-0) , peça 57, p. 4; Daniel Ramos Magalhães (NB: 88/538.229.580-4) , peça 57, p. 4; Expedito Pinto Lopes (NB: 88/538.144.710-4) , peça 57, p. 5; Fabio Lamas Souto (NB: 88/538.262.591-0) , peça 57, p. 5; Flaviano Reis Lima (NB: 88/538.145.121-7) , peça 57, p. 6; Joaquim Ferreira Gomes (NB: 88/538.145.034-2) , peça 57, p. 6; José Carlos de Almeida (NB: 88/538.466.786-5) , peça 57, p. 7; José Souza Faria (NB: 88/538.262.957-5) , peça 57, p. 7; Lucio da Silva Simão (NB: 88/538.466.409-2) , peça 57, p. 8; Luiz da Silva Cruz (NB: 88/538.466.543-9) , peça 57, p. 8; Marcos do Amaral (NB: 88/538.466.882-9) , peça 57, p. 9; Marinho Costa Soares (NB:88/538.262.814-5) , peça 57, p. 9; Paulo Peixoto da Silva (NB: 88/538.144.830-5) , peça 57, p. 10; Reinaldo Rocetti Amorin (NB: 88/538.466.321-5) , peça 57, p. 10, e Vicente Paula Freitas (NB: 88/538.144.595-0) , peça 57, p. 11.
10.		O resultado da diligência apontou que o responsável pelos comandos de sistema que ensejaram às irregularidades apontadas era o então detentor da matrícula 00092274000 (v. peça 57, p. 3-11) a qual não corresponde à matrícula do ex-servidor ora responsabilizado, Sr. Juarez de Oliveira Santos, então detentor da matrícula 0919569, conforme Ficha de Informações Pessoais do Responsável, peça 25. Ressalte-se que no relatório final do PAD 35301.005783/2010-98 não há referência à matrícula 00092274000.Sendo assim, não tinha havido a correta identificação e qualificação do responsável pelos atos impugnados, com indicação do nome completo, cargo ou função à época da constatação e período de gestão do detentor da matrícula que atuou nos processos em que se apurou as irregularidades, considerando que o INSS indicou, em sua resposta à diligência, reitera-se, que outro teria sido o operador das irregularidades que apontou. Nesses termos, por ter-se configurada a ausência de pressupostos de constituição e de desenvolvimento válido e regular do processo, por não identificação do responsável e consequente falta de caracterização de sua responsabilidade, foi proposto o arquivamento do processo (instrução à peça 60) .
11.	Antes de dar seguimento à proposta, o Sr. Diretor da 2ª Diretora-Secex-TCE propôs nova diligência ao INSS para que esclarecesse a divergência de informações que suscitaram a proposta de arquivamento e encaminhasse os comprovantes da autoria já solicitados na diligência anterior (f. peça 61) , ensejando, por determinação do Sr. Secretário, nova diligência ao INSS, consubstanciada no Ofício-TCU/Seproc 11285/2020, de 23/3/2020 (peça 64) .
12.		Em resposta à diligência promovida pela Seproc, o INSS apresentou, em 22/4/2020, intempestivamente, documentos referentes às concessões de benefícios aos segurados abaixo relacionados, objeto do processo TCE/INSS 35318.000598/2018-85, que demonstram as interferências irregulares efetivadas pelo ex-servidor Juarez de Oliveira Santos , matrícula 0919569 nas pré-habilitações e habilitações dos benefícios relacionados nos autos (telas dos Requerimentos do Benefícios, Relatórios de Atualização de Dados Cadastrais/Atividades - Pessoa Física e Módulo Operacional/Detalhes Requerimento do Benefício, todas emitidas pelo Sistema de Administração de Benefícios por Incapacidade - SABI) , restando demonstrado que foi, de fato, o ex-servidor Juarez de oliveira santos o responsável pela implantação de dados imprecisos no referido sistema (cf. Despacho-INSS/DGTCE 31, 14/4/2020, peça 66, p. 3, item 6) : 
	a) Antonio Garcia Sá (NB: 88/538.262.402-6) , peça 69; 
	b) Arlindo Magal Raro (NB: 88/538.233.237-8) , peça 68; 
	c) Bianco Costa Mota (NB: 88/538.466.668-0) , peça 70; 
	d) Daniel Ramos Magalhães (NB: 88/538.229.580-4) , peça 71; 
	e) Expedito Pinto Lopes (NB: 88/538.144.710-4) , peça 72; 
	f) Fabio Lamas Souto (NB: 88/538.262.591-0) , peça 73; 
	g) Flaviano Reis Lima (NB: 88/538.145.121-7) , peça 84, p. 1; 
	h) Joaquim Ferreira Gomes (NB: 88/538.145.034-2) , peça 74; 
	i) José Carlos Almeida (NB: 88/538.466.786-5) , peça 75; 
	j) José Souza Faria (NB: 88/538.262.957-5) , peça 76; 
	k) Lucio da Silva Simão (NB: 88/538.466.409-2) , peça 77 e peça 84, p. 3; 
	l) Luiz da Silva Cruz (NB: 88/538.466.543-9) , peça 79; 
	m) Marcos do Amaral (NB: 88/538.466.882-9) , peça 78; 
	n) Marinho Costa Soares (NB:88/538.262.814-5) , peça 80; 
	o) Paulo Peixoto da Silva (NB: 88/538.144.830-5) , peça 81, p. 1; 
	p) Reinaldo Rocetti Amorin (NB: 88/538.466.321-5) , peça 83; 
	q) Vicente Paula Freitas (NB: 88/538.144.595-0) , peça 82, p. 1-2.
12.1.	O INSS esclareceu que, no atendimento da diligência anterior, "houve equivoco deste órgão [INSS] por ocasião do envio das referidas telas, razão pela qual, solicita-se a esse egrégio Tribunal que desconsidere os referidos documentos para efeito de comprovação dos atos praticados pelo ex-agente público Juarez de Oliveira Santos" (peça 66, p. 2-3, item 5.2) .
13.	Na instrução seguinte (peça 87) , analisando-se os documentos nos autos, concluiu-se pela necessidade de realização de citação para a seguinte irregularidade: 
13.1.	Irregularidade 1: habilitação e concessão de benefícios de prestação continuada - BPC de Amparo Social ao Idoso LOAS, implantados no sistema SABI, sem que os segurados atendessem às exigências normativas mínimas para tais benefícios, considerando:
	a) o acolhimento de documentos de identificação inidôneos (registro da carteira de identidade não reconhecido pelo órgão expedidor, certidão de nascimento com dados não reconhecidos pelos órgão expedidor e/ou foto da carteira de identidade com semelhança a utilizada em documentos de outros titulares de benefícios do INSS) referentes aos segurados abaixo arrolados (cf. relatório de Ultimação de Instrução, peça 9, p. 2-4, itens 2.1, 4 e , p. 6-7, item 5, alínea "c") :
	a.1) Antonio Garcia Sá, NB: 88/538.262.402-6 (Relatório Conclusivo Individual, peça 14, p. 2, itens 4, 4.1, 4.2 e 5, Ofício SPC 775/2010, peça 22, p. 3, Ofício Detran-RJ/Secdic 974/2010, peça 22, p. 4) ; 
	a.2) Arlindo Magal Raro, NB: 88/538.233.237-8 (Relatório Conclusivo Individual, peça 14, p. 6, itens 4.1, 4.2 e 6, Ofício Detran-RJ/Secdic 974/2010, peça 22, p. 4, Ofício SB 352/2010, peça 22, p. 7) ;
	a.3) Bianco Costa Mota, NB: 88/538.466.668-0 (Relatório Conclusivo Individual, peça 14, p. 10, itens 3.1, 3.2 e 4, Ofício Detran-RJ/Secdic 974/2010, peça 22, p. 4, Ofício SB 352/2010, peça 22, p. 7) ;
	a.4) Daniel de Almeida Carvalho, NB: 88/538.233.177-0 (Relatório Conclusivo Individual, peça 14, p. 14, itens 4.1 e 6, Ofício Detran-RJ/Secdic 974/2010, peça 22, p. 4) ;
	a.5) Daniel Ramos Magalhães, NB: 88/538.229.580-4 (Relatório Conclusivo Individual, peça 14, p. 14, itens 4.1 e 6, Ofício 166/2010, peça 22, p. 20, Ofício-RCPN 097/2010, peça 22, p. 2) ;
	a.6) Expedito Pinto Lopes, NB: 88/538.144.710-4 (Relatório Conclusivo Individual, peça 14, p. 17, itens 4.1, 4.2 e 5, Ofício 468/2010, peça 22, p. 26) ; 
	a.7) Fabio Lamas Souto, NB: 88/538.262.591-0 (Relatório Conclusivo Individual, peça 14, p. 27, itens 4.1, 4.2 e 5, Ofício Detran-RJ/Secdic 974/2010, peça 22, p. 4, Ofício SB 352/2010, peça 22, p. 7) ; 
	a.8) Flaviano Reis Lima, NB: 88/538.145.121-7 (Relatório Conclusivo Individual, peça 14, p. 32, itens 4.1, 4.2 e 5, Ofício 166/2010, peça 22, p. 20, Ofício-RCPN 097/2010, peça 22, p. 2) ; 
	a.9) Joaquim Ferreira Gomes, NB: 88/538.145.034-2 (Relatório Conclusivo Individual, peça 14, p. 36, itens 4.1, 4.2 e 5, Ofício Detran-RJ/Secdic 974/2010, peça 22, p. 4, Ofício 674/2010, peça 22, p. 39) ; 
	a.10) José Carlos de Almeida, NB: 88/538.466.786-5 (Relatório Conclusivo Individual, peça 14, p. 40, itens 3.1, 3.2 e 4, Ofício 166/2010, peça 22, p. 20, Ofício-RCPN 097/2010, peça 22, p. 2) ;
	a.11) José Souza Faria, NB: 88/538.262.957-5 (Relatório Conclusivo Individual, peça 14, p. 44, itens 4.1, 4.2 e 6, Ofício 166/2010, peça 22, p. 20, Ofício-RCPN 097/2010, peça 22, p. 2) ;
	a.12) Lucio da Silva Simão, NB: 88/538.466.409-2 (Relatório Conclusivo Individual, peça 14, p. 47-48, itens 3.1, 3.2 e 4, Ofício-ADM 199/2010, peça 22, p. 55, Ofício-Detran-RJ/Secdic 973/2010, peça 22, p. 56) ; 
	a.13) Luiz da Silva Cruz, NB: 88/538.466.543-9 (Relatório Conclusivo Individual, peça 14, p. 52, itens 4.1 e 4.2 e 55, Ofício-Detran-RJ/Secdic 973/2010, peça 22, p. 56, Ofício 440/2010, peça 22, p. 59) ;
	a.14) Marcos do Amaral, NB: 88/538.466.882-9) (Relatório Conclusivo Individual, peça 14, p. 56, itens 4.1 e 4.2, Ofício Detran-RJ/Secdic 974/2010, peça 22, p. 4, Ofício 674/2010, peça 22, p. 39) ;
	a.15) Marinho Costa Soares, NB:88/538.262.814-5 (Relatório Conclusivo Individual, peça 14, p. 59, itens 3.1 e 3.2, Ofício 468/2010, peça 22, p. 26) ;
	a.16) Paulo Peixoto da Silva, NB: 88/538.144.830-5 (Relatório Conclusivo Individual, peça 14, p. 64, itens 4.1, 4.2 e 5, Ofício 385/2010, peça 22, p. 73-74, Ofício-Detran-RJ/Secdic 853/2010, peça 22, p. 75) ;
	a.17) Reinaldo Rocetti Amorin, NB: 88/538.466.321-5 (Relatório Conclusivo Individual, peça 14, p. 68, itens 4.1 e 4.2, Ofício 166/2010, peça 22, p. 20, Ofício-RCPN 097/2010, peça 22, p. 23) ; 
	a.18) Vicente Paula Freitas, NB: 88/538.144.595-0 (Relatório Conclusivo Individual, peça 14, p. 73, itens 4.1, 4.2 e 5, Ofício 468/2010, peça 22, p. 26) ; 
	b) a ausência de juntada obrigatória de cópia de CTPS para fins de comprovação do vinculo empregatício:
	b.1) Arlindo Magal Raro, NB: 88/538.233.237-8 (Relatório Conclusivo Individual, peça 14, p. 5, item 3.1) ;
	b.2) Bianco Costa Mota, NB: 88/538.466.668-0 (Relatório Conclusivo Individual, peça 14, p. 9, item 3.1) ; 
	b.3) Expedito Pinto Lopes, NB: 88/538.144.710-4 (Relatório Conclusivo Individual, peça 14, p. 17, item 3.1) ; 
	b.4) Flaviano Reis Lima, NB: 88/538.145.121-7 (Relatório Conclusivo Individual, peça 14, p. 31, item 3.1) ; 
	b.5) Joaquim Ferreira Gomes, NB: 88/538.145.034-2 (Relatório Conclusivo Individual, peça 14, p. 35, item 3.1) ; 
	b.6) José Carlos de Almeida, NB: 88/538.466.786-5 (Relatório Conclusivo Individual, peça 14, p. 39, item 2.1) ;
	b.7) Lucio da Silva Simão, NB: 88/538.466.409-2 (Relatório Conclusivo Individual, peça 14, p. 47, item 2.1) ;
	b.8) Luiz da Silva Cruz, NB: 88/538.466.543-9 (Relatório Conclusivo Individual, peça 14, p. 51, item 3.1) ;
	b.9) Marcos do Amaral, NB: 88/538.466.882-9) (Relatório Conclusivo Individual, peça 14, p. 55, item 3.1) ;
	b.10) Paulo Peixoto da Silva, NB: 88/538.144.830-5 (Relatório Conclusivo Individual, peça 14, p. 63, item 3.1) ;
	b.11) Reinaldo Rocetti Amorin, NB: 88/538.466.321-5 (Relatório Conclusivo Individual, peça 14, p. 67, item 3.1) ; 
	b.12) Vicente Paula Freitas, NB: 88/538.144.595-0 (Relatório Conclusivo Individual, peça 14, p. 71, item 3.1) ; 
	c) a utilização de comprovantes de residência em nome de terceiro com o mesmo nome e endereço já utilizados em outros processos de concessão de outros benefícios, sem constar nos processos declaração dos beneficiários referente ao grau de parentesco entre o terceiro e o segurado:
	c.1) Arlindo Magal Raro, NB: 88/538.233.237-8 (Relatório Conclusivo Individual, peça 14, p. 6, item 5) ;
	c.2) Bianco Costa Mota, NB: 88/538.466.668-0 (Relatório Conclusivo Individual, peça 14, p. 10, item 5) ; 
	c.3) Daniel de Almeida Carvalho, NB: 88/538.233.177-0 (Relatório Conclusivo Individual, peça 14, p. 14, item 5) ;
	c.4) Daniel Ramos Magalhães, NB: 88/538.229.580-4 (Relatório Conclusivo Individual, peça 14, p. 14, item 5) ;
	c.5) Expedito Pinto Lopes, NB: 88/538.144.710-4 (Relatório Conclusivo Individual, peça 14, p. 17, item 6) ; 
	c.6) Flaviano Reis Lima, NB: 88/538.145.121-7 (Relatório Conclusivo Individual, peça 14, p. 32, item 6) ; 
	c.7) Joaquim Ferreira Gomes, NB: 88/538.145.034-2 (Relatório Conclusivo Individual, peça 14, p. 36, item 6) ; 
	c.8) José Carlos de Almeida, NB: 88/538.466.786-5 (Relatório Conclusivo Individual, peça 14, p. 40, item 5) ;
	c.9) José Souza Faria, NB: 88/538.262.957-5 (Relatório Conclusivo Individual, peça 14, p. 44, item 5) ;
	c.10) Lucio da Silva Simão, NB: 88/538.466.409-2 (Relatório Conclusivo Individual, peça 14, p. 48, item 5) ; 
	c.11) Marcos do Amaral, NB: 88/538.466.882-9) (Relatório Conclusivo Individual, peça 14, p. 56, item 5) ;
	c.12) Marinho Costa Soares, NB:88/538.262.814-5 (Relatório Conclusivo Individual, peça 14, p. 60, item 4) ;
	c.13) Paulo Peixoto da Silva, NB: 88/538.144.830-5 (Relatório Conclusivo Individual, peça 14, p. 64, item 6) ;
	c.14) Reinaldo Rocetti Amorin, NB: 88/538.466.321-5 (Relatório Conclusivo Individual, peça 14, p. 68, item 5) ; 
	c.15) Vicente Paula Freitas, NB: 88/538.144.595-0 (Relatório Conclusivo Individual, peça 14, p. 73, itens 4.1, 4.2 e 5) .
13.1.1.		Evidências da irregularidade: documentos técnicos presentes nas peças 9, 10, 14, 22 e 35.
13.1.2.		Normas infringidas: Lei 8.742, de 07 de dezembro de 1993, art. 20, sobre a necessária comprovação da ausência de meios de prover a própria manutenção e nem de tê-la provida por sua família para o segurado idoso habilitar-se ao Benefício de Prestação Continuada; Regulamento do Benefício da Prestação Continuada, aprovado pelo Decreto 6.214, de 20 de setembro de 2007, art. 1º, sobre a necessária comprovação da ausência de meios de prover a própria manutenção e nem de tê-la provida por sua família para o segurado idoso habilitar-se ao Benefício de Prestação Continuada; art. 8º, inciso I, sobre a necessidade de comprovação da idade de 65 anos ou mais para fazer jus ao Benefício de Prestação Continuada; art. 10, incisos I, IV e V, então vigentes, sobre a exigência de certidão de nascimento, carteira de identidade ou carteira de trabalho e previdência social para identificação do idoso; art. 13, § 1º, inciso I, sobre a exigência da carteira de trabalho e previdência social como prova de rendimentos dos componentes da família; Orientação Interna Conjunta DIRAR/DIRBEN/DIROPL 58 de 23/10/2002, art. 65, inciso III, alínea "a", sobre a exigência da apresentação da Carteira Profissional ou Carteira de Trabalho e Previdência Social do empregado doméstico para a realização de alteração, inclusão ou exclusão de informações referentes a dados cadastrais, vínculos, remunerações ou contribuições constantes no CNIS; Orientação Interna n° 188 de 2008, alterada pela Orientação Interna INSS/DIRBEN 196, do 3 de setembro de 2008, art. 53, inciso I, e alínea "a'', do inciso III, sobre a exigência de apresentação da Carteira de Trabalho e Previdência Social para comprovação de rendimento para fins de análise da composição do grupo familiar.
13.2.		Débitos relacionados ao responsável Juarez de Oliveira Santos (CPF: XXX.124.407-XX) :
	Data de ocorrência
	Valor histórico (R$) 

	29/12/2009
	465,00

	29/12/2009
	232,50

	9/2/2010
	510,00

	5/3/2010
	510,00

	1/4/2010
	510,00

	27/4/2010
	510,00

	2/6/2010
	510,00

	25/6/2010
	510,00

	22/12/2009
	294,50

	5/1/2010
	465,00

	5/2/2010
	510,00

	5/3/2010
	510,00

	12/4/2010
	510,00

	4/5/2010
	510,00

	4/6/2010
	510,00

	5/7/2010
	510,00

	12/1/2010
	465,00

	12/1/2010
	15,50

	3/2/2010
	510,00

	3/3/2010
	510,00

	6/4/2010
	510,00

	5/5/2010
	510,00

	4/6/2010
	510,00

	5/7/2010
	510,00

	11/12/2009
	294,50

	5/1/2010
	465,00

	2/2/2010
	510,00

	2/3/2010
	510,00

	5/4/2010
	510,00

	6/5/2010
	510,00

	4/6/2010
	510,00

	6/7/2010
	510,00

	11/12/2009
	294,50

	8/1/2010
	465,00

	10/2/2010
	510,00

	5/3/2010
	510,00

	13/4/2010
	510,00

	10/5/2010
	510,00

	8/6/2010
	510,00

	7/7/2010
	510,00

	30/12/2009
	387,50

	8/1/2010
	465,00

	8/2/2010
	510,00

	8/3/2010
	510,00

	8/4/2010
	510,00

	10/5/2010
	510,00

	8/6/2010
	510,00

	8/7/2010
	510,00

	29/12/2009
	465,00

	29/12/2009
	232,50

	10/2/2010
	510,00

	22/2/2010
	510,00

	1/4/2010
	510,00

	26/4/2010
	510,00

	1/6/2010
	510,00

	30/12/2009
	465,00

	30/12/2009
	387,50

	25/1/2010
	510,00

	23/2/2010
	510,00

	30/3/2010
	510,00

	27/4/2010
	510,00

	28/6/2010
	510,00

	30/12/2009
	465,00

	30/12/2009
	387,50

	5/2/2010
	510,00

	26/2/2010
	510,00

	5/4/2010
	510,00

	29/4/2010
	510,00

	1/6/2010
	510,00

	30/6/2010
	510,00

	30/12/2009
	15,50

	4/1/2010
	465,00

	2/2/2010
	510,00

	1/3/2010
	510,00

	1/4/2010
	510,00

	3/5/2010
	510,00

	1/6/2010
	510,00

	1/7/2010
	510,00

	29/12/2009
	232,50

	6/1/2010
	465,00

	2/2/2010
	510,00

	5/3/2010
	510,00

	7/4/2010
	510,00

	4/5/2010
	510,00

	2/6/2010
	510,00

	2/7/2010
	510,00

	30/12/2009
	15,50

	7/1/2010
	465,00

	4/2/2010
	510,00

	5/3/2010
	510,00

	8/4/2010
	510,00

	7/5/2010
	510,00

	7/6/2010
	510,00

	6/7/2010
	510,00

	30/12/2009
	465,00

	30/12/2009
	15,50

	27/1/2010
	510,00

	25/2/2010
	510,00

	29/3/2010
	510,00

	28/4/2010
	510,00

	27/5/2010
	510,00

	2/7/2010
	510,00

	30/12/2009
	465,00

	30/12/2009
	15,50

	27/1/2010
	510,00

	25/2/2010
	510,00

	29/3/2010
	510,00

	3/5/2010
	510,00

	26/5/2010
	510,00

	29/6/2010
	510,00

	11/12/2009
	232,50

	30/12/2009
	465,00

	28/1/2010
	510,00

	25/2/2010
	510,00

	30/3/2010
	510,00

	30/4/2010
	510,00

	2/6/2010
	510,00

	29/6/2010
	510,00

	30/12/2009
	387,50

	8/1/2010
	465,00

	8/2/2010
	510,00

	8/3/2010
	510,00

	8/4/2010
	510,00

	10/5/2010
	510,00

	8/6/2010
	510,00

	8/7/2010
	510,00

	22/12/2009
	465,00

	22/12/2009
	15,50

	25/1/2010
	510,00

	22/2/2010
	510,00

	25/3/2010
	510,00

	26/4/2010
	510,00

	26/5/2010
	510,00

	28/6/2010
	510,00

	30/12/2009
	465,00

	30/12/2009
	387,50

	2/2/2010
	510,00

	26/2/2010
	510,00

	7/4/2010
	510,00

	5/5/2010
	510,00

	1/6/2010
	510,00

	30/6/2010
	510,00

13.2.1.	Cofre credor: Instituto Nacional do Seguro Social.
13.2.2.	Responsável: Juarez de Oliveira Santos (CPF: XXX.124.407-XX) .
13.2.2.1.	Conduta: na condição de servidor do INSS e responsável pela concessão de benefícios de prestação continuada - BPC de Amparo Social ao Idoso, o Sr. Juarez de Oliveira Santos promoveu a habilitação e concessão de benefícios de prestação continuada - BPC de Amparo Social ao Idoso LOAS, por ele implantados no sistema SABI, sem que os segurados atendessem às exigências normativas mínimas para tais benefícios, mediante o acolhimento de documentos de identificação inidôneos, ausência de juntada obrigatória de cópia de CTPS para fins de comprovação do vínculo empregatício e utilização de comprovantes de residência em nome de terceiro com o mesmo nome e endereço já utilizados em outros processos de concessão de outros benefícios, sem constar nos processos declaração dos beneficiários referente ao grau de parentesco entre o terceiro e o segurado, resultando em concessões que geraram pagamentos irregulares de benefícios, em prejuízo ao Erário federal.
13.2.2.2.	Nexo de causalidade: A realização das concessões de benefícios de prestação continuada - BPC de Amparo Social ao Idoso irregulares importou em dano ao Erário federal, uma vez que propiciou pagamentos indevidos de valores a título de benefício assistencial.
13.2.2.3.	Culpabilidade: É dever elementar do servidor público a boa e regular execução de suas atribuições no sentido de propiciar a adequada contraprestação de serviços aos usuários do serviço público e a correto desembolso de recursos públicos decorrentes de atos de sua responsabilidade; não há, nos autos, excludentes de ilicitude, de culpabilidade e de punibilidade ou elementos que permitam concluir pela ocorrência de boa-fé do responsável, sendo razoável afirmar, por outro lado, que era exigível do responsável conduta diversa daquela que adotou, consideradas as circunstâncias que o cercavam, pois deveria ter promovido a devida verificação do atendimento das condições para concessões de benefícios assistenciais. 
14.	Encaminhamento: citação.
15.	Em cumprimento ao pronunciamento da unidade (peça 89) , foi efetuada citação do responsável, nos moldes adiante:
a)	 Juarez de Oliveira Santos - promovida a citação do responsável, conforme delineado adiante:
	Comunicação: Ofício 29874/2020 - Seproc (peça 91) 
Data da Expedição: 26/6/2020
Data da Ciência: não houve (Ausente) (peça 92) 
Observação: Ofício enviado para o endereço do responsável, conforme pesquisa na base de dados no sistema da Receita Federal, custodiada pelo TCU (peça 90) .
	
	Comunicação: Ofício 50077/2020 - Seproc (peça 94) 
Data da Expedição: 21/10/2020
Data da Ciência: não houve (Ausente) (peça 95) 
Observação: Ofício enviado para o endereço do responsável, conforme pesquisa na base de dados no sistema da Receita Federal, custodiada pelo TCU (peça 93) .
	
	Comunicação: Edital 1977/2020 - Seproc (peça 96) 
Data da Publicação: 29/12/2020
Fim do prazo para a defesa: 13/1/2021
	
16.	Conforme Despacho de Conclusão das Comunicações Processuais (peça 99) , as providências inerentes às comunicações processuais foram concluídas. 
17.	Transcorrido o prazo regimental, o responsável Juarez de Oliveira Santos permaneceu silente, devendo ser considerado revel, nos termos do art. 12, § 3º, da Lei 8.443/1992.
ANÁLISE DOS PRESSUPOSTOS DE PROCEDIBILIDADE DA IN/TCU 71/2012
Avaliação de Viabilidade do Exercício do Contraditório e Ampla Defesa
18.		Verifica-se que não houve o transcurso de mais de dez anos desde o fato gerador sem que tenha havido a notificação do responsável pela autoridade administrativa federal competente (art. 6º, inciso II, c/c art. 19 da IN/TCU 71/2012, modificada pela IN/TCU 76/2016) , uma vez que o fato gerador da irregularidade sancionada ocorreu em 8/7/2010, e o responsável foi notificado sobre a irregularidade pela autoridade administrativa competente conforme abaixo:
18.1.	Juarez de Oliveira Santos, por meio de interrogatório em 2012, peça 10, p. 6, item 20; Defesa escrita de 2012, peça 10, p. 16-24, itens 34 a 52; ofícios para apresentação de defesa escrita em processo de cobrança administrativa de 25/2/2015 (peça 16, p. 1, 14, 17 e 18) , 27/2/2015 (peça 16, p. 3-8, 10-13, 16) ; 24/3/2015 (peça 16, p. 2, 9 e 15) (avisos de recebimento: peça 21, p. 1-; defesas escritas apresentadas em 16/3/2015 (peça 17, p. 1-19, 21-30, 31-40, 41-50, 51-60, 61-70, 71-80, 81-92; peça 18, p. 1-12, 13-22, 23-32, 33-42, 43-52, 53-62; peça 19, p. 1-10, 11-20, 21-30, 31-40) ; recurso administrativo por indeferimento das defesas escritas (peça 19, p. 45-58) , Ofícios de cobrança administrativa de 9/6/2015, peça 20, p. 1 a 16, recebidos em 2015 (cf. ARs, peça 21, p. 4-70) ; Notificação da CTCE de 9/7/2018, peça 28, recebida em 20/7/1018, peça 29; defesa à notificação da CTCE apresentada em 27/7/2018, peça 33.
Valor de Constituição da TCE 
19.		Verifica-se, ainda, que o valor atualizado do débito apurado (sem juros) em 1/1/2017 é de R$ 103.275,54, portanto superior ao limite mínimo de R$ 100.000,00, na forma estabelecida conforme os arts. 6º, inciso I, e 19 da IN/TCU 71/2012, modificada pela IN/TCU 76/2016. 
OUTROS PROCESSOS/DÉBITOS NOS SISTEMAS DO TCU COM OS MESMOS RESPONSÁVEIS
20.		Informa-se que não foi encontrado débito imputável ao responsável em outros processos no Tribunal.
21.		A tomada de contas especial está, assim, devidamente constituída e em condição de ser instruída.
EXAME TÉCNICO
Da validade das notificações:
22.		Preliminarmente, cumpre tecer breves considerações sobre a forma como são realizadas as comunicações processuais no TCU. A esse respeito, destacam-se o art. 179, do Regimento Interno do TCU (Resolução 155, de 4/12/2002) e o art. 4º, inciso III, § 1º, da Resolução TCU 170, de 30 de junho de 2004, in verbis:
Art. 179. A citação, a audiência ou a notificação, bem como a comunicação de diligência, farse-ão:
I - mediante ciência da parte, efetivada por servidor designado, por meio eletrônico, fac-símile, telegrama ou qualquer outra forma, desde que fique confirmada inequivocamente a entrega da comunicação ao destinatário;
II - mediante carta registrada, com aviso de recebimento que comprove a entrega no endereço do destinatário;
III - por edital publicado no Diário Oficial da União, quando o seu destinatário não for localizado
 (...) 
Art. 3º As comunicações serão dirigidas ao responsável, ou ao interessado, ou ao dirigente de órgão ou entidade, ou ao representante legal ou ao procurador constituído nos autos, com poderes expressos no mandato para esse fim, por meio de:
I - correio eletrônico, fac-símile ou telegrama;
II - servidor designado;
III - carta registrada, com aviso de recebimento;
IV - edital publicado no Diário Oficial da União, quando o seu destinatário não for localizado, nas hipóteses em que seja necessário o exercício de defesa.
Art. 4º. Consideram-se entregues as comunicações:
I - efetivadas conforme disposto nos incisos I e II do artigo anterior, mediante confirmação da ciência do destinatário;
II - realizadas na forma prevista no inciso III do artigo anterior, com o retorno do aviso de recebimento, entregue comprovadamente no endereço do destinatário;
III - na data de publicação do edital no Diário Oficial da União, quando realizadas na forma prevista no inciso IV do artigo anterior.
§ 1º O endereço do destinatário deverá ser previamente confirmado mediante consulta aos sistemas disponíveis ao Tribunal ou a outros meios de informação, a qual deverá ser juntada ao respectivo processo.
 (...) 
Da revelia do responsável Juarez de Oliveira Santos
23.	No caso vertente, a tentativa de citação pessoal do responsável (Juarez de Oliveira Santos) se deu em endereço proveniente de pesquisas de endereços realizadas pelo TCU (vide parágrafos acima) , porquanto, devido ao insucesso de realizar tal citação em endereço constante na base de dados da Receita custodiada pelo TCU (peça 90) , buscou-se a notificação em endereços provenientes das bases de dados públicas custodiadas pelo TCU (TSE e Renach) e das bases de dados do próprio TCU (peça 93) . A entrega do ofício citatório nesse endereço não ficou comprovada, razão pela qual promoveu-se a notificação por edital publicado no Diário Oficial da União (peça 96) 
24.	Importante destacar que, antes de promover a citação por edital, para assegurar a ampla defesa, buscaram-se outros meios possíveis para localizar e citar o responsável, nos limites da razoabilidade, fazendo juntar aos autos informação comprobatória dos diferentes meios experimentados que restaram frustrados, tal como se demonstrou no item anterior da presente instrução (Acórdão 4851/2017-TCU-Primeira Câmara, Relator Min. Augusto Sherman) .
25.	Nos processos do TCU, a revelia não leva à presunção de que seriam verdadeiras todas as imputações levantadas contra os responsáveis, diferentemente do que ocorre no processo civil, em que a revelia do réu opera a presunção da verdade dos fatos narrados pelo autor (Acórdão 1009/2018-TCU-Plenário, Relator Min. Bruno Dantas; 2369/2013 - TCU - Plenário, Relator Min. Benjamin Zymler e 2449/2013 - TCU - Plenário, Relator Min. Benjamin Zymler) . Dessa forma, a avaliação da responsabilidade do agente não pode prescindir da prova existente no processo ou para ele carreada. 
26.	Ao não apresentar sua defesa, o responsável deixou de produzir prova da regular aplicação dos recursos sob sua responsabilidade, em afronta às normas que impõem aos gestores públicos a obrigação legal de, sempre que demandados pelos órgãos de controle, apresentar os documentos que demonstrem a correta utilização das verbas públicas, a exemplo do contido no art. 93 do Decreto-Lei 200/1967: "Quem quer que utilize dinheiros públicos terá de justificar seu bom e regular emprego na conformidade das leis, regulamentos e normas emanadas das autoridades administrativas competentes." 
27.	Mesmo as alegações de defesa não sendo apresentadas, considerando o princípio da verdade real que rege esta Corte, procurou-se buscar, em manifestações do responsável na fase interna desta Tomada de Contas Especial, se havia algum argumento que pudesse ser aproveitado a seu favor. 
28.		Os argumentos apresentados na fase interna (peças 17, 18, 19 e 33) não elidem as irregularidades apontadas.
29.	Em se tratando de processo em que a parte interessada não se manifestou acerca das irregularidades imputadas, não há elementos para que se possa efetivamente aferir e reconhecer a ocorrência de boa-fé na conduta do responsável, podendo este Tribunal, desde logo, proferir o julgamento de mérito pela irregularidade das contas, conforme os termos dos §§ 2º e 6º do art. 202 do Regimento Interno do TCU. (Acórdão 2064/2011-TCU-Primeira Câmara (relator Min. Ubiratan Aguiar) , 6.182/2011-TCU-1ª Câmara (relator Min. Weber de Oliveira) , 4.072/2010-TCU-1ª Câmara (Relator Min. Valmir Campelo) , 1.189/2009-TCU-1ª Câmara (Relator Min. Marcos Bemquerer) , 731/2008-TCU-Plenário (Relator Min. Aroldo Cedraz) .
30.	Dessa forma, o responsável Juarez de Oliveira Santos deve ser considerado revel, nos termos do art. 12, § 3º, da Lei 8.443/1992, devendo as contas serem julgadas irregulares, condenando-o ao débito apurado e aplicando-lhe a multa prevista no art. 57 da Lei 8.443/1992.
Prescrição da Pretensão Punitiva
31.		Vale ressaltar que a pretensão punitiva do TCU, conforme Acórdão 1441/2016-TCU-Plenário, Relator Min. Benjamin Zymler, que uniformizou a jurisprudência acerca dessa questão, subordina-se ao prazo geral de prescrição indicado no art. 205 do Código Civil, que é de dez anos, contado da data de ocorrência da irregularidade sancionada, nos termos do art. 189 do Código Civil, sendo este prazo interrompido pelo ato que ordenar a citação, a audiência ou a oitiva do responsável.
32.	No caso em exame, não ocorreu a prescrição, uma vez que a irregularidade sancionada ocorreu em 8/7/2010, e o ato de ordenação da citação ocorreu em 17/6/2020.
CONCLUSÃO
33.		Em face da análise promovida na seção "Exame Técnico", verifica-se que o responsável Juarez de Oliveira Santos não logrou comprovar a boa e regular aplicação dos recursos, instado a se manifestar, optou pelo silêncio, configurando a revelia, nos termos do § 3º, do art. 12, da Lei 8.443/1992. Ademais, inexistem nos autos elementos que demonstrem a boa-fé do responsável ou a ocorrência de outras excludentes de culpabilidade.
34.	Verifica-se também que não houve a prescrição da pretensão punitiva, conforme análise já realizada.
35.	Tendo em vista que não constam dos autos elementos que permitam reconhecer a boa-fé do responsável, sugere-se que as suas contas sejam julgadas irregulares, nos termos do art. 202, § 6º, do Regimento Interno do TCU, com a imputação do débito atualizado monetariamente e acrescido de juros de mora, nos termos do art. 202, § 1º do Regimento Interno do TCU, descontado o valor eventualmente recolhido, com a aplicação da multa prevista no art. 57 da Lei 8.443/1992.
36.	No que diz respeito ao INSS, registre-se que a falha no atendimento ao Ofício-TCU/Seproc 13988/2019, de 5/12/2019 (peça 55) , por intermédio do Ofício-INSS/GABPRE/PRES/SEI 8/2020, de 10/1/2020 (peça 57) implicou em indução a erro na análise do presente processo, conforme instrução acostada a peça 60 e item 12.1 (referente ao atendimento da diligência proposta pelo Sr. Diretor da 2º Diretoria/Secex-TCE - peças 61, 62, 64 a 84) , retardando indevidamente o saneamento do processo, com incremento de seu custo para a sociedade e para os cidadãos envolvidos, além de configurar afronta ao art. 4º, incisos I (expor os fatos conforme a verdade) , III (não agir de modo temerário) e IV (prestar as informações que lhe forem solicitadas e colaborar para o esclarecimento dos fatos) da Lei 9.784, de 29 de janeiro de 1999, no que diz respeito ao atendimento à diligência de peça 55 por intermédio da resposta acostada à peça 57.
36.1.	O caso adquire gravidade singular pelo fato de não ser de praxe que a Administração busque confirmar as informações prestadas por órgãos públicos como ocorreu no caso em espécie, uma vez que são presumidamente verdadeiras e idôneas para os fins para os quais foram requisitadas, por terem sido requisitadas e prestadas pelo órgão competente por intermédio de comunicação regular e legítima. Assim, não se pode esperar que, doravante, as informações prestadas pelo INSS sejam objeto de novas comunicações para confirmar-lhes a veracidade e a higidez, pela própria incoerência com o princípio da eficiência dos atos da Administração Pública. 
37.	Desse modo, entende-se que se deve dar ciência, ao INSS, que a prestação de informações inidôneas ao Tribunal de Contas da União configura infração ao art. 4º, incisos I, III e IV da Lei 9.784, de 29 de janeiro de 1999.
38.	Por fim, como não houve elementos que pudessem modificar o entendimento acerca das irregularidades em apuração, mantém-se a matriz de responsabilização presente na peça 86.
PROPOSTA DE ENCAMINHAMENTO
39.	Diante do exposto, submetemos os autos à consideração superior, propondo ao Tribunal:
a)	considerar revel o responsável Juarez de Oliveira Santos (CPF: XXX.124.407-XX) , para todos os efeitos, dando-se prosseguimento ao processo, com fulcro no art. 12, § 3º, da Lei 8.443/1992; 
b)	julgar irregulares, nos termos dos arts. 1º, inciso I, 16, inciso III, alíneas b e c, da Lei 8.443/1992, c/c os arts. 19 e 23, inciso III, da mesma Lei, as contas do responsável Juarez de Oliveira Santos (CPF: XXX.124.407-XX) , condenando-o ao pagamento das importâncias a seguir especificadas, atualizadas monetariamente e acrescidas dos juros de mora, calculadas a partir das datas discriminadas até a data da efetiva quitação do débito, fixando-lhe o prazo de quinze dias, para que comprove, perante o Tribunal, o recolhimento das referidas quantias aos cofres do Instituto Nacional do Seguro Social, nos termos do art. 23, inciso III, alínea "a", da citada lei, c/c o art. 214, inciso III, alínea "a", do Regimento Interno do TCU.  
		Débitos relacionados ao responsável Juarez de Oliveira Santos (CPF: XXX.124.407-XX) :
	Data de ocorrência
	Valor histórico (R$) 

	29/12/2009
	465,00

	29/12/2009
	232,50

	9/2/2010
	510,00

	5/3/2010
	510,00

	1/4/2010
	510,00

	27/4/2010
	510,00

	2/6/2010
	510,00

	25/6/2010
	510,00

	22/12/2009
	294,50

	5/1/2010
	465,00

	5/2/2010
	510,00

	5/3/2010
	510,00

	12/4/2010
	510,00

	4/5/2010
	510,00

	4/6/2010
	510,00

	5/7/2010
	510,00

	12/1/2010
	465,00

	12/1/2010
	15,50

	3/2/2010
	510,00

	3/3/2010
	510,00

	6/4/2010
	510,00

	5/5/2010
	510,00

	4/6/2010
	510,00

	5/7/2010
	510,00

	11/12/2009
	294,50

	5/1/2010
	465,00

	2/2/2010
	510,00

	2/3/2010
	510,00

	5/4/2010
	510,00

	6/5/2010
	510,00

	4/6/2010
	510,00

	6/7/2010
	510,00

	11/12/2009
	294,50

	8/1/2010
	465,00

	10/2/2010
	510,00

	5/3/2010
	510,00

	13/4/2010
	510,00

	10/5/2010
	510,00

	8/6/2010
	510,00

	7/7/2010
	510,00

	30/12/2009
	387,50

	8/1/2010
	465,00

	8/2/2010
	510,00

	8/3/2010
	510,00

	8/4/2010
	510,00

	10/5/2010
	510,00

	8/6/2010
	510,00

	8/7/2010
	510,00

	29/12/2009
	465,00

	29/12/2009
	232,50

	10/2/2010
	510,00

	22/2/2010
	510,00

	1/4/2010
	510,00

	26/4/2010
	510,00

	1/6/2010
	510,00

	30/12/2009
	465,00

	30/12/2009
	387,50

	25/1/2010
	510,00

	23/2/2010
	510,00

	30/3/2010
	510,00

	27/4/2010
	510,00

	28/6/2010
	510,00

	30/12/2009
	465,00

	30/12/2009
	387,50

	5/2/2010
	510,00

	26/2/2010
	510,00

	5/4/2010
	510,00

	29/4/2010
	510,00

	1/6/2010
	510,00

	30/6/2010
	510,00

	30/12/2009
	15,50

	4/1/2010
	465,00

	2/2/2010
	510,00

	1/3/2010
	510,00

	1/4/2010
	510,00

	3/5/2010
	510,00

	1/6/2010
	510,00

	1/7/2010
	510,00

	29/12/2009
	232,50

	6/1/2010
	465,00

	2/2/2010
	510,00

	5/3/2010
	510,00

	7/4/2010
	510,00

	4/5/2010
	510,00

	2/6/2010
	510,00

	2/7/2010
	510,00

	30/12/2009
	15,50

	7/1/2010
	465,00

	4/2/2010
	510,00

	5/3/2010
	510,00

	8/4/2010
	510,00

	7/5/2010
	510,00

	7/6/2010
	510,00

	6/7/2010
	510,00

	30/12/2009
	465,00

	30/12/2009
	15,50

	27/1/2010
	510,00

	25/2/2010
	510,00

	29/3/2010
	510,00

	28/4/2010
	510,00

	27/5/2010
	510,00

	2/7/2010
	510,00

	30/12/2009
	465,00

	30/12/2009
	15,50

	27/1/2010
	510,00

	25/2/2010
	510,00

	29/3/2010
	510,00

	3/5/2010
	510,00

	26/5/2010
	510,00

	29/6/2010
	510,00

	11/12/2009
	232,50

	30/12/2009
	465,00

	28/1/2010
	510,00

	25/2/2010
	510,00

	30/3/2010
	510,00

	30/4/2010
	510,00

	2/6/2010
	510,00

	29/6/2010
	510,00

	30/12/2009
	387,50

	8/1/2010
	465,00

	8/2/2010
	510,00

	8/3/2010
	510,00

	8/4/2010
	510,00

	10/5/2010
	510,00

	8/6/2010
	510,00

	8/7/2010
	510,00

	22/12/2009
	465,00

	22/12/2009
	15,50

	25/1/2010
	510,00

	22/2/2010
	510,00

	25/3/2010
	510,00

	26/4/2010
	510,00

	26/5/2010
	510,00

	28/6/2010
	510,00

	30/12/2009
	465,00

	30/12/2009
	387,50

	2/2/2010
	510,00

	26/2/2010
	510,00

	7/4/2010
	510,00

	5/5/2010
	510,00

	1/6/2010
	510,00

	30/6/2010
	510,00

Valor atualizado do débito (com juros) em 24/3/2021: R$ 149.892,34.
c) aplicar ao responsável Juarez de Oliveira Santos (CPF: XXX.124.407-XX) , a multa prevista no art. 57 da Lei 8.443/1992 c/c o art. 267 do Regimento Interno do TCU, fixando-lhe o prazo de quinze dias, a contar da notificação, para que comprove, perante o Tribunal (art. 214, III, alínea "a", do Regimento Interno do TCU) , o recolhimento da dívida aos cofres do Tesouro Nacional, atualizada monetariamente desde a data do acórdão que vier a ser proferido por este Tribunal até a data do efetivo recolhimento, se paga após o vencimento, na forma da legislação em vigor;
d) autorizar, desde logo, a cobrança judicial das dívidas, caso não atendida a notificação, na forma do disposto no art. 28, inciso II, da Lei 8.443/1992;
e) autorizar também, desde logo, se requerido, com fundamento no art. 26, da Lei 8.443, de 1992, c/c o art. 217, §§ 1º e 2º do Regimento Interno do TCU, o parcelamento da (s) dívida (s) em até 36 parcelas, incidindo, sobre cada parcela, corrigida monetariamente, os correspondentes acréscimos legais, fixando-lhe o prazo de quinze dias, a contar do recebimento da notificação, para comprovar, perante o Tribunal, o recolhimento da primeira parcela, e de trinta dias, a contar da parcela anterior, para comprovar os recolhimentos das demais parcelas, devendo incidir, sobre cada valor mensal, atualizado monetariamente, os juros de mora devidos, no caso do débito, na forma prevista na legislação em vigor, alertando o responsável de que a falta de comprovação do recolhimento de qualquer parcela importará o vencimento antecipado do saldo devedor, nos termos do § 2º do art. 217 do Regimento Interno deste Tribunal; 
f) dar ciência, ao INSS, nos termos do art. 2º, inciso II, da Resolução-TCU 315, de 22/4/2020, que a prestação de informações inidôneas ao Tribunal de Contas da União configura infração ao art. 4º, incisos I, III e IV da Lei 9.784, de 29 de janeiro de 1999;
g) enviar cópia do Acórdão a ser prolatado à Procuradoria da República no Estado do Rio de Janeiro, nos termos do § 3º do art. 16 da Lei 8.443/1992, c/c o § 7º do art. 209 do Regimento Interno do TCU, para adoção das medidas cabíveis; e
h) enviar cópia do Acórdão que vier a ser proferido ao Instituto Nacional do Seguro Social e ao responsável, para ciência;
i) informar à Procuradoria da República no Estado do Rio de Janeiro, ao Instituto Nacional do Seguro Social e ao responsável que a presente deliberação, acompanhada do Relatório e do Voto que a fundamenta, está disponível para a consulta no endereço www.tcu.gov.br/acordaos, além de esclarecer que, caso requerido, o TCU poderá fornecer sem custos as correspondentes cópias, de forma impressa; e
j) informar à Procuradoria da República no Estado do Rio de Janeiro que, nos termos do parágrafo único do art. 62 da Resolução TCU 259/2014, os procuradores e membros do Ministério Público credenciados nesta Corte podem acessar os presentes autos de forma eletrônica e automática, ressalvados apenas os casos de eventuais peças classificadas como sigilosas, as quais requerem solicitação formal."
É o relatório.

não há.

Procuradora-Geral Cristina Machado da Costa e Silva.

TOMADA DE CONTAS ESPECIAL. IRREGULARIDADES NA HABILITAÇÃO E CONCESSÃO DE BENEFÍCIOS DE PRESTAÇÃO CONTINUADA - BPC DE AMPARO SOCIAL AO IDOSO - LOAS NO ÂMBITO DA AGÊNCIA DE PREVIDÊNCIA SOCIAL EM SAQUAREMA. CITAÇÃO. REVELIA. IRREGULARIDADE DAS CONTAS. DÉBITO E MULTA. CIÊNCIA.

TOMADA DE CONTAS ESPECIAL (TCE)

Secretaria de Controle Externo de Tomada de Contas Especial (SecexTCE).

Conforme consignado no relatório precedente, esta tomada de contas especial foi instaurada pelo Instituto Nacional do Seguro Social (INSS) , em desfavor de Juarez de Oliveira Santos, em razão de irregular habilitação e concessão de benefícios de prestação continuada - BPC de amparo social ao idoso - LOAS, no âmbito da Agência de Previdência Social em Saquarema, vinculada à Gerência Executiva do INSS Niterói/RJ do INSS (GEXNIT) .
2.	A fase interna desta TCE obedeceu à regência normativa para a espécie e resultou na constatação de prejuízo ao Erário e identificação do responsável, conforme Relatório de Tomada de Contas Especial (peça 46) , Relatório e Certificado de Auditoria (peças 47 e 48) , Parecer do Dirigente do Controle Interno (peça 49) , em conclusões uniformes por considerar irregulares as contas prestadas. O pronunciamento ministerial respectivo consta da peça 50. 
3.	No âmbito deste Tribunal, após diligências necessárias ao saneamento dos autos, o responsável foi regularmente citado (peças 91 e 92; 94 e 95; e 97) em razão das seguintes irregularidades:
"13.1. Irregularidade 1: habilitação e concessão de benefícios de prestação continuada - BPC de Amparo Social ao Idoso LOAS, implantados no sistema SABI, sem que os segurados atendessem às exigências normativas mínimas para tais benefícios, considerando:
a) o acolhimento de documentos de identificação inidôneos (registro da carteira de identidade não reconhecido pelo órgão expedidor, certidão de nascimento com dados não reconhecidos pelos órgão expedidor e/ou foto da carteira de identidade com semelhança a utilizada em documentos de outros titulares de benefícios do INSS) referentes aos segurados abaixo arrolados (cf. relatório de Ultimação de Instrução, peça 9, p. 2-4, itens 2.1, 4 e , p. 6-7, item 5, alínea "c") :
[relação de segurados]
b) a ausência de juntada obrigatória de cópia de CTPS para fins de comprovação do vínculo empregatício:
[relação de segurados]
c) a utilização de comprovantes de residência em nome de terceiro com o mesmo nome e endereço já utilizados em outros processos de concessão de outros benefícios, sem constar nos processos declaração dos beneficiários referente ao grau de parentesco entre o terceiro e o segurado:
[relação de segurados]
 (...) 
13.2.2.1.	Conduta: na condição de servidor do INSS e responsável pela concessão de benefícios de prestação continuada - BPC de Amparo Social ao Idoso, o Sr. Juarez de Oliveira Santos promoveu a habilitação e concessão de benefícios de prestação continuada - BPC de Amparo Social ao Idoso LOAS, por ele implantados no sistema SABI, sem que os segurados atendessem às exigências normativas mínimas para tais benefícios, mediante o acolhimento de documentos de identificação inidôneos, ausência de juntada obrigatória de cópia de CTPS para fins de comprovação do vínculo empregatício e utilização de comprovantes de residência em nome de terceiro com o mesmo nome e endereço já utilizados em outros processos de concessão de outros benefícios, sem constar nos processos declaração dos beneficiários referente ao grau de parentesco entre o terceiro e o segurado, resultando em concessões que geraram pagamentos irregulares de benefícios, em prejuízo ao Erário federal."
4.	Transcorrido o prazo regimental fixado e mantendo-se inerte o responsável, resta considerá-lo revel e dar prosseguimento ao processo, nos termos do art. 12, § 3º, da Lei 8.443/1992.
5.	Sobre a questão da prescrição da pretensão punitiva deste Tribunal, entendo, em linha com o Acórdão 1441/2016-TCU-Plenário, relatado pelo Exmo. Ministro Benjamim Zymler, que uniformizou a jurisprudência acerca dessa questão, que o prazo geral de prescrição é aquele indicado no art. 205 do Código Civil, que é de 10 anos. No presente caso não ocorreu a prescrição, uma vez que o marco inicial da contagem do prazo prescricional é 8/7/2010 e o ato que ordenou a citação do responsável ocorreu em 17/6/2020 (peça 89) , de modo que não se passaram mais de dez anos desde o fato gerador sem que tenha havido a interrupção da contagem do prazo prescricional.
6.	É de se observar que, assim como a SecexTCE, o Parquet considera o marco inicial da contagem no dia 8/7/2010, conforme se vê no seguinte trecho de seu Parecer de peça 103:
"43.	Nessa linha, e presentes os requisitos de uma prática de caráter permanente, temos por devido adotar como termo inicial para contagem da prescrição o dia 8/7/2010, que corresponde à data do último pagamento realizado."
7.	Também, cabe destacar que, mesmo considerando a hipótese defendida pelo MP/TCU, de análise da prescrição da pretensão punitiva sob os fundamentos da Lei 9.873/1999, ainda assim, dadas as situações de interrupção dessa lei, a prescrição não ocorreria, conforme se vê no seguinte trecho do Parecer do Ministério Público junto ao Tribunal:
"44.	Para restar caracterizada a superação do prazo quinquenal, a legislação prevê a necessidade de contabilizar situações de interrupção da sua contagem, que se encontram elencadas no art. 2.º: notificação/citação dos acusados (inciso I) ; ato inequívoco que importe apuração do fato (inciso II) ; decisão condenatória recorrível (inciso III) ; ou qualquer expediente que importe em manifestação expressa de tentativa de solução conciliatória no âmbito interno da administração pública federal (inciso IV) .
45.	 Tendo em vista o termo inicial para contagem da prescrição e considerando os documentos presentes nos autos, é possível concluir que não houve a superação do prazo quinquenal neste caso concreto, dada a relação de eventos abaixo, que corresponde à prática de atos interruptivos previstos na legislação de regência:
- Instalação da comissão de Processo Administrativo Disciplinar (PAD) em 3/5/2011 (peça 7) ;
- Emissão do relatório final da Comissão de PAD, em 15/2/2012 (peça 10, p. 43) ;
- Emissão de parecer jurídico pela AGU, em 5/8/2013 (peça 11, p. 38) ;
- Emissão da Nota n.º 00020/2915/DIVAT/PSFNRI/PGF/AGU (peça 12) , em 16/4/2015, que responde a recurso administrativo formulado pelo responsável com solicitação para que o processo administrativo de apuração e cobrança não deveria ter prosseguimento (peças 17 a 19) ;
- Apresentação de defesa pelo responsável em 25/7/2016 (peça 33) ;
- Solicitação da Comissão de TCE à Procuradoria do INSS para instauração da TCE em 23/3/2018 (peça 31) ;
- Instauração da TCE pelo INSS em 2/7/2018 (peça 1) ;
- Notificação do responsável em 20/7/2018 (peça 29) ;
- Instrução preliminar por Unidade Técnica do Tribunal para saneamento dos autos em 25/11/2019 (peças 52 a 54) ;
- Instrução da Unidade Técnica do Tribunal para citação do responsável em 17/6/2020 (peças 87 a 89) ;
- Instrução de mérito da Unidade Técnica do Tribunal em 30/3/2021 (peças 100 a 102) .
46.	 Considerando não ter havido a ocorrência da prescrição neste caso concreto, nos termos da Lei n.º 9.873/1999, esta representante do Ministério Público manifesta-se de acordo com a proposta de encaminhamento alvitrada pela Unidade Técnica, em pareceres uniformes, às peças 100 a 102 dos autos."
8.	Por fundamentos diferentes, a SecexTCE também concluiu pela inocorrência da prescrição da pretensão punitiva do Tribunal, conforme se vê no seguinte trecho de sua instrução:
"18. Verifica-se que não houve o transcurso de mais de dez anos desde o fato gerador sem que tenha havido a notificação do responsável pela autoridade administrativa federal competente (art. 6º, inciso II, c/c art. 19 da IN/TCU 71/2012, modificada pela IN/TCU 76/2016) , uma vez que o fato gerador da irregularidade sancionada ocorreu em 8/7/2010, e o responsável foi notificado sobre a irregularidade pela autoridade administrativa competente conforme abaixo:
18.1. Juarez de Oliveira Santos, por meio de interrogatório em 2012, peça 10, p. 6, item 20; Defesa escrita de 2012, peça 10, p. 16-24, itens 34 a 52; ofícios para apresentação de defesa escrita em processo de cobrança administrativa de 25/2/2015 (peça 16, p. 1, 14, 17 e 18) , 27/2/2015 (peça 16, p. 3-8, 10-13, 16) ; 24/3/2015 (peça 16, p. 2, 9 e 15) (avisos de recebimento: peça 21, p. 1-; defesas escritas apresentadas em 16/3/2015 (peça 17, p. 1-19, 21-30, 31-40, 41-50, 51-60, 61-70, 71-80, 81-92; peça 18, p. 1-12, 13-22, 23-32, 33-42, 43-52, 53-62; peça 19, p. 1-10, 11-20, 21-30, 31-40) ; recurso administrativo por indeferimento das defesas escritas (peça 19, p. 45-58) , Ofícios de cobrança administrativa de 9/6/2015, peça 20, p. 1 a 16, recebidos em 2015 (cf. ARs, peça 21, p. 4-70) ; Notificação da CTCE de 9/7/2018, peça 28, recebida em 20/7/1018, peça 29; defesa à notificação da CTCE apresentada em 27/7/2018, peça 33."
9.	Quanto à prescrição para o ressarcimento ao Erário, importa reafirmar, nesta oportunidade, que a jurisprudência desta Corte de Contas ainda é pacífica no sentido de que as ações de ressarcimento movidas pelo Estado contra os agentes causadores de danos ao Erário são imprescritíveis, nos termos do art. 37, § 5º, da Constituição Federal, da Súmula TCU 282 e de farta jurisprudência do Tribunal. 
10. 	Inexistindo, portanto, elementos que demonstrem a boa-fé ou de outros excludentes de culpabilidade nas condutas do responsável, não há outro encaminhamento a ser dado ao presente processo que não o julgamento pela irregularidade de suas contas especiais, condenando-os pelo débito apurado, além de aplicar-lhe a multa prevista no art. 57 da Lei 8.443/1992, cujo valor, em face do montante atualizado do débito, fixo em R$ 13.000,00 (treze mil reais) .
11.	Com fundamento no art. 16, § 3º, da Lei 8.442/92, deve ser remetida cópia dos autos ao Procurador-Chefe da Procuradoria da República nos Estado do Rio de Janeiro, para as providências que entender cabíveis.
12.	Acolho, por fim, proposta da SecexTCE para informar ao INSS sobre as falhas observadas no atendimento às diligências do Tribunal, a fim de contribuir para o aperfeiçoamento das comunicações e, consequentemente, com a eficiência da atividade de controle realizado por este Tribunal.
Ante o exposto, VOTO no sentido de que o Tribunal adote a deliberação que ora submeto à apreciação deste Colegiado.
TCU, Sala das Sessões, em 26 de outubro de 2021.
AROLDO CEDRAZ 
Relator